臺灣臺北地方法院刑事判決　　　　　　　　　　　　　八十八年度自字第七五九號
　　自　訴　人　甲○○
　　代　理　人　廖正多律師
　　被　　　告　乙○○
　　選任辯護人　閻小蓮
　　被　　　告　己○○
　　選任辯護人　王淑琍
右列被告因詐欺等案件，經自訴人提起自訴，本院判決如左：
    主  文
乙○○、己○○均無罪。
    理  由
一、自訴意旨如附件自訴狀及補充自訴理由(一)狀所載，自訴人因認被告乙○○與任職
    致和證券股份有限公司南京分公司（下稱致和公司）營業員之被告己○○基於共
    同之犯意聯絡，由被告己○○於民國八十八年四月二十三日未依其指示以新臺幣
    （下同）一百二十三元賣出錸德股票一千股，並將該筆股票侵占；又於同年月三
    十日未依其指示以一百二十四元賣出錸德股票二千股、以五十一元買入光寶股票
    三千股，並將該筆錸德股票侵占，及侵占自訴人所交付購買光寶股票三千股之金
    錢；又於同年五月十三日未依其指示以五十四點五元買入東訊股票五千股，並侵
    占自訴人所交付購買東訊股票五千股之金錢；又於同年月十九日未依其指示賣出
    英業達股票四千股，且偽造不實之股票交易明細提供與自訴人使其誤信為真，並
    侵占自訴人英業達股票四千股；又於同年月二十日未依其指示以六十元賣出東訊
    股票一萬股及國巨股票一萬股，且偽造不實之股票交易明細提供與自訴人使其誤
    信為真，並侵占自訴人東訊股票一萬股及國巨股票一萬股；又於同年月二十七日
    未依其指示以四十點二元買入中鼎股票五千股，以三十點五元買入南帝股票五千
    股、以三十點三元買入南帝股票五千股、以四十九點五元賣出宏電股票一萬股，
    並侵占自訴人宏電股票一萬股及自訴人所交付購買中鼎五千股與南帝股票一萬股
    之金錢；又於同年月二十九日未依其指示以一百九十八元賣出鴻海股票五千股、
    以四十八點三元賣出所羅門股票一萬股、買入匯僑工股票一萬股、以現股買入匯
    僑工股票一萬股，並侵占自訴人之鴻海股票五千股、所羅門股票一萬股及自訴人
    所交付購買一萬股匯僑工融資買入之金錢與一萬元現股買入之金錢；又於同年六
    月二日未依其指示以五十五元賣出矽品股票，且偽造不實之股票交易明細提供與
    自訴人使其誤信為真，並侵占該筆股票；又於同年月四日未依其指示賣出旭麗股
    票一萬股，並侵占該筆股票；又於同年月六日未依其指示買入大眾股票十萬股、
    賣出四萬股大眾股票、賣出匯僑工股票一萬股，且偽造不實之股票交易明細提供
    與自訴人使其誤信為真，並侵占自訴人十萬股股票之金錢及一萬股股票；又於同
    年月十日未依其指示以六十一元買入一銀股票一萬股、以三十八點七元賣出中鼎
    股票一萬股、以四十五點四元賣出匯僑工股票三千股，並侵占自訴人買一銀股票
    一萬股之金錢、中鼎股票一萬股及匯僑工股票三千股；又於同年月十五日未依其
    指示買入所羅門股票五萬股，且偽造不實之股票交易明細提供與自訴人使其誤信
    為真，並侵占自訴人五萬股股票之金錢；又於同年月十六日未依其指示以三十七
    點七元賣出中鼎股票一萬五千股、以四十八點三元賣出所羅門股票一萬五千股、
    以四十九點五元賣出所羅門股票二萬五千股，且偽造不實之股票交易明細提供與
    自訴人使其誤信為真，並侵占自訴人五萬五千股股票；又於同年月十七日未依其
    指示以二十點一元買入燁輝股票十萬股、以六十六點五元賣出華銀股票五千股，
    且偽造不實之股票交易明細提供與自訴人使其誤信為真，並侵占自十萬股之股金
    及五千股股票；又於同年月二十一日未依其指示賣出燁輝股票二萬股、以二十一
    點一元賣出燁輝股票一萬股、以二十點九元賣出燁輝股票一萬股、以二十一元賣
    出燁輝股票五萬股、以七十元賣出華銀股票五千股、以五十元買進所羅門股票一
    萬股，且偽造不實之股票交易明細提交易明細提供與自訴人使其誤信為真，並侵
    占自訴人九萬五千股股票及一萬股之股金，其二人共同涉犯刑法第三百四十二條
    第一項之背信罪嫌、第三百三十六條第二項之業務侵占罪嫌、第二百十六條及第
    二百十條之偽造、變造私文書罪嫌、第三百三十九條第二項之詐欺得利罪嫌。
二、自訴人甲○○認被告乙○○、己○○涉犯詐欺、背信、偽造文書及業務侵占等罪
    嫌，係以(一)被告己○○交予自訴人自己製作、剪貼之股票交易明細，內容與自訴
    人電話委託交易之內容相同，且謊稱買進賣出某些股票，實際上並未依其指示買
    賣股票，被告己○○所交付之股票交易明細與致和公司列印之股票交易明細不符
    ，故認被告己○○偽造股票交易明細詐騙其金錢；(二)自訴人都以電話委託被己○○下單，從未在現場以口頭方式委託下單，其提出自己紀錄之股票交易明細有記
    載應付之交易款項，其向致和公司調取之股票交易錄音帶有其指示被告己○○下
    單之錄音，均可證明其有買賣這些股票；(三)被告乙○○自己亦有買賣股票，所以
    才在致和公司開戶，但自被告己○○在致和公司擔任營業員後，被告乙○○就未
    在該戶頭買賣股票，其認為因被告乙○○、己○○自己買賣股票虧損，故本來就
    準備要侵占自訴人的錢；(四)被告乙○○將蓋好印章之空白提款單交付被告己○○
    ，可見被告乙○○有參與被告己○○之犯行；(五)證人丁○○之證詞可證明被告己○○拿剪貼之股票交易明細給自訴人，及八十八年六月二十三日晚上與自訴人到
    被告乙○○店內討論被告己○○捲款潛逃事件之情形；(六)並提出戶名楊美桂之郵
    政存簿儲金儲金簿影本、戶名楊瑞隆之中國信託商業銀行活期儲蓄存款存摺、自
    訴人之華僑銀行活期儲蓄存款存摺及世華聯合商業銀行存摺（下稱世華銀行）、
    交易明細表、臺北銀行入戶電匯回條、華僑銀行匯款委託書、致和證券股份有限
    公司異常報告處理單等件影本、致和證券股份有限公司（下稱致和公司）南京分
    公司電話委託下單錄音帶、錄音內容譯文等件，資為論據。訊據被告乙○○、己○○均堅決否認其事，被告乙○○辯稱：其與被告己○○於八十八年二月間已非
    男女朋友，且其有多年沒有買賣股票，其將致和公司股票帳戶及世華銀行帳戶借
    給自訴人及己○○使用後，都未管他們交易情形等語。被告己○○辯稱：其每次
    都有交付股票交易明細正本予自訴人，自訴人所提出股票交易明細影本係自訴人
    自己影印後請其幫忙計算交割金額之賺、賠，自訴人有時會在大盤開盤之前到公
    司告訴伊要買賣何種股票，有時在盤中自訴人會坐在櫃檯看盤，就直接口頭向其
    下單，公司規定客戶口頭委託下單須簽委託書，但下單的人是甲○○，帳戶是乙○○的名字，無法要求以自訴人名義簽委託單，自訴人現場口頭下單或打其行動
    電話指示下單之情形，就不會經過致和公司電話總機之錄音，所以自訴人提出之
    致和公司交易錄音帶並不能顯示全部之下單情形，且乙○○臺北銀行之存摺、印
    章係由自訴人保管，自訴人要提款時會將存摺、印章交付與伊一起去提款，且存
    摺會將當日買賣股票之股票名稱、金額列印出來，自訴人對於交易情形不可能不
    知情，若交易確實有問題，自訴人亦不可能長達三個月都未向公司要求確認等語
    。
三、按犯罪事實應依證據認定之，無證據不得推定其犯罪事實；不能證明被告犯罪者
    ，應諭知無罪之判決，刑事訴訟法第一百五十四條、第三百零一條第一項分別定
    有明文。次按認定不利於被告之事實須依積極證據，苟積極證據不足為不利於被
    告事實之認定時，即應為有利於被告之認定（最高法院三十年台上字第八一六號
    判例參照）；事實之認定，應憑證據，如未能發現相當證據，或證據不足以證明
    ，自不能以推測或擬制之方法，為裁判基礎（最高法院四十年台上字第八六號判
    例參照）；認定犯罪事實所憑之證據，雖不以直接證據為限，間接證據亦包括在
    內；然而無論直接或間接證據，其為訴訟上之證明，須於通常一般之人均不致有
    所懷疑，而得確信其為真實之程度者，始得據為有罪之認定（最高法院七十六年
    台上字第四九八六號判例參照）；告訴人之告訴（自訴人之自訴），係以使被告
    受刑事訴追為目的，是其陳述是否與事實相符，仍應調查其他證據以資審認（最
    高法院五十二年台上字第一三００號判例參照）。
四、經查：
  (一)被告乙○○、己○○原為男女朋友關係，被告己○○於八十七年六月間至八十八
    年六月間任職致和公司擔任營業員，從事受客戶委託辦理股票交易等業務，自訴
    人於八十七年間開始借用被告乙○○名義之致和公司帳號0000000號信用
    交易帳戶從事股票交易，並委託被告己○○為其辦理股票交易事宜等情，業據被
    告己○○、乙○○供承不諱，核與自訴人指訴情節相符，堪以認定。
  (二)其次，本件自訴人提出自己記載之「自訴人委託下單情形一覽表」、戶名楊美桂
    之郵政存簿儲金儲金簿影本、戶名楊瑞隆之中國信託商業銀行活期儲蓄存款存摺
    、自訴人之華僑銀行活期儲蓄存款存摺及世華銀行存摺、交易明細表影本、臺北
    銀行入戶電匯回條、華僑銀行匯款委託書等件影本，及致和公司電話委託下單之
    錄音帶、錄音內容譯文，以證明被告己○○於八十八年四月間至六月間未依其指
    示從事股票交易及其匯款之情形，有該等「自訴人委託下單情形一覽表」、儲金
    簿、活期儲蓄存款存摺、交易明細表影本、入戶電匯回條、匯款委託書等件影本
    及錄音帶與內容譯文在卷可參，然此為被告己○○所否認。觀諸自訴人提出之「
    自訴人委託下單情形一覽表」係自訴人自己記載之股票交易情形，在證據價值之
    判斷上與自訴人對於被告等之指訴立於同一地位，尚不足以遽採為對被告等不利
    之證據，仍須有其他補強證據以證明其真實性。而參以自訴人於本院調查時到庭
    陳稱：致和公司之交易錄音有包含其他客戶之交易指示，該公司提供予伊之錄音
    帶係截取其股票交易之內容，有部分其對被告己○○所為之交易指示錄音帶沒有
    ，可能是致和公司漏掉等語（參本院九十一年九月十六日訊問筆錄），可知自訴
    人所提出之致和公司電話委託下單之錄音帶，並未錄取自訴人指示被告己○○所
    為之全部股票交易情形，自不足以證明自訴人指示被告己○○買、賣股票之全部
    過程。且經核對上開致和公司錄音帶所錄製之自訴人指示被告己○○股票交易之
    內容，與自訴人自己記載之「自訴人委託下單情形一覽表」之交易內容亦非全然
    一致，從而該錄音帶及譯文亦不足以佐證上開「自訴人委託下單情形一覽表」內
    容之真正。又上開戶名楊美桂之郵政存簿儲金儲金簿、戶名楊瑞隆之中國信託商
    業銀行活期儲蓄存款存摺、自訴人之華僑銀行活期儲蓄存款存摺及世華銀行存摺
    影本，固可證明該等帳戶內之資金流動情形，然該等存摺影本關於資金之提出、
    轉入，僅記載「自行提款」、「語音轉出」、「利息」、「現金」等名目，尚無
    從證明該等資金之流動與自訴人指示被告己○○為股票交易有何直接關係。另自
    訴人所提出之臺北銀行入戶電匯回條影本匯款人為朱宗上、收款人為乙○○；及
    自訴人所提出之華僑銀行匯款委託書影本匯款人為楊瑞隆、收款人為乙○○，關
    於朱宗上與楊瑞隆匯款予乙○○乙節與本案有何關聯性亦未見自訴人敘明，自不
    能據為證明被告等犯罪事實之積極證據。
  (三)第查，自訴人主張被告己○○交付其經剪貼之股票交易明細，內容與致和公司列
    印之股票交易明細不符，故認被告己○○偽造股票交易明細詐騙其金錢等語，惟
    此為被告己○○所否認。而證人即自訴人之女友丁○○於本院調查時雖到庭證稱
    ：甲○○跟伊說己○○拿走他將近二百萬，也曾說己○○拿影印、拼湊出來的交
    易明細給他，大約八十八年六月初某日晚上，其與甲○○到乙○○位於臺北市○○街的遊樂器店找己○○，其在門外見到己○○拿交割明細到便利商店影印後拿
    給伊，其看明細還有大眾的股票很多張等語（參本院八十九年十月十八日訊問筆
    錄），然關於被告己○○拿走自訴人將近二百萬及己○○拿影印、拼湊出來的交
    易明細予自訴人乙節，乃證人丁○○聽聞自訴人於審判外所為之陳述所得知，純
    屬傳聞之詞，其既未親自聞見或經歷其所陳述之該等事實，尚無從擔保其陳述內
    容之真實性。又證人丁○○稱其在門外見到己○○拿交割明細到便利商店影印後
    拿給伊，其看明細還有大眾的股票很多張等語，而經核致和公司所提供上開乙○○帳戶八十八年六月五日之股票交易明細，及自訴人所指稱被告己○○提供經剪
    貼之八十八年六月五日交易明細影本，二者登載之大眾股票股數均有多張（每張
    一千股），則縱認證人丁○○此部份之陳述屬實，亦無以證實被告己○○所影印
    交付者究係致和公司提供之交易明細抑或經剪貼、拼湊後影印之交易明細，是以
    尚難逕以證人丁○○之陳述認定被告己○○有偽造交易明細之犯行。
  (四)再者，證人丙○○於本院調查時到庭結證稱：其自八十八年間起至八十九年間在
    致和公司任職，經己○○提議，其於同年六月間曾借用上開乙○○在致和公司之
    信用帳戶從事股票買賣，也曾向同事戊○○借款三十三萬元存入乙○○上開帳戶
    ，己○○好像也有在該帳戶下單，同年六月二十三日甲○○與己○○因為股票買
    賣發生糾紛，甲○○叫乙○○將上開帳戶內的股票賣掉，實際上其中部分股票屬
    於伊所有，但甲○○並未將賣出股票所得之款項還給伊等語（參本院九十年十二
    月二十四日訊問筆錄）；證人戊○○於本院調查時亦到庭結證稱：其係致和公司
    之營業員，八十八年六月二十三日丙○○曾向伊借款三十餘萬元要交割股票，其
    才知道丙○○有在乙○○的戶頭買賣股票，後來甲○○要求乙○○將戶頭內的錢
    都領出來拿走，連伊借給丙○○的三十餘萬元也領走，錢並未還給丙○○等語（
    參本院八十九年十二月四日訊問筆錄）；而自訴人於本案調查時亦陳稱：同年六
    月二十三日事情發生後，其請乙○○將上開信用帳戶內之股票賣掉，乙○○扣除
    要還給朱宗上的十萬元款項後，所剩之餘額有交給伊等語（參本院八十九年八月
    十八日訊問筆錄）；被告乙○○亦供稱：自訴人表示上開帳戶內的股票都是他的
    ，帳戶內股票共賣四十餘萬元，扣除甲○○要伊轉交給朱宗上的十萬元，其餘金
    額都交給甲○○等語（參本院八十九年九月十五日、同年八月十八日訊問筆錄）
    。由此足徵，迄八十八年六月二十三日止，被告乙○○上開致和公司帳戶內之股
    票，並非全屬自訴人所有，尚有部分係屬證人丙○○所有，且證人丙○○既曾在
    該帳戶從事股票交易，則致和公司所提供之上開乙○○帳戶之股票交易明細，客
    觀上即包含證人丙○○買賣股票之明細，及自訴人指示被告己○○買賣股票之明
    細，惟自訴人於事發後卻囑乙○○將該帳戶內全部股票賣出，再將出售股票所得
    之價金扣除應清償他人款項後所得之餘額全數交予自訴人，足見自訴人並無法區
    辨上開乙○○帳戶內其所有股票之種類及數量，則自訴人依據上開未錄取全部股
    票交易過程之致和公司錄音帶及上開乙○○戶之交易明細，主張被告己○○未依
    其指示買賣股票，是否與事實相符，尚非無疑。
  (五)末查，自訴人主張被告乙○○自己亦有買賣股票，所以才在致和公司開戶，但被
    告己○○在致和公司擔任營業員後，被告乙○○就未在該戶頭買賣股票，其認為
    因被告乙○○、己○○自己買賣股票虧損，故本來就準備要侵占自訴人的錢等語
    ，然並未提出積極事證以實其說，尚難遽採。又被告乙○○固坦承曾將其世華銀
    行三民分行帳戶之空白取款條蓋妥印鑑章後交予被告己○○等語，然被告乙○○
    已稱：其將致和公司股票帳戶及世華銀行帳戶借給自訴人及己○○使用後，都未
    管他們交易情形等語；自訴人於本院調查時亦陳稱：其委託己○○下單都是自己
    與己○○聯絡，從來沒有請乙○○打電話給己○○過等語，足見被告乙○○並未
    參與自訴人與被告己○○間之股票交易事宜，尚難逕以被告乙○○提供自己之信
    用帳戶與銀行帳戶供自訴人、被告己○○使用，及提供已用印之提款單予被告己○○，即謂被告乙○○有何不法之犯意。
  (六)綜上所述，自訴人所提出之證據均不足證明被告乙○○、己○○有何刑法上之背
    信、業務侵占、行使偽造私文書及詐欺得利之犯行，自難以自訴人之片面指訴，
    遽入被告乙○○、己○○右揭罪刑。至被告己○○所為之供述雖有諸多矛盾之處
    ，然既無積極證據足證其確有自訴人所指訴之右揭犯行，尚難僅憑其供述有所矛
    盾即遽行推論其涉有自訴人所指之犯行。此外，復查無其他積極證據足資證明被
    告等有背信、業務侵占、行使偽造文書及詐欺得利之犯行，不能證明被告等犯罪
    ，揆諸首揭判例意旨及說明，自應為被告無罪之諭知。另被告己○○聲請撥放自
    訴人所提出之致和公司股票交易錄音帶內容，以查其是否與錄音帶譯文相符，然
    上開致和公司股票交易錄音帶所錄製之內容，並未能顯示自訴人指示被告己○○
    進行股票交易之全部過程，俱如前述，該錄音帶內容與錄音帶譯文是否相符，與
    自訴人所指訴被告等之犯行是否成立，即無直接必要之關聯性，自無加以撥放勘
    驗之必要。又自訴人聲請傳喚證人即全聯錄影帶店督導李佳玲，以證明被告己○○晚上在該錄影帶店上班，被告己○○於八十八年六月二十三日晚上未到錄影帶
    店上班，亦將錄影帶店之財物、帳冊捲走不見音訊，李佳玲發現此情後即前往被
    告乙○○之店內質問此事，始知自訴人、丁○○、戊○○及丙○○亦在被告乙○○店內質問被告己○○在致和公司捲款潛逃之事，然被告己○○是否將錄影帶店
    之財物、帳冊捲走潛逃，與本案並無何關聯性，且自訴人、丁○○、戊○○及丙○○在被告乙○○店內質問被告己○○在致和公司捲款潛逃之情形，並不能因此
    證明被告己○○確有捲款潛逃之情事，自無傳喚李佳玲以證明與本案構成要件事
    實無關聯事項之必要。自訴人聲請傳喚證人即世華銀行三民分行駐致和公司南京
    分公司之行員周美枝，以證明每次被告己○○均持被告乙○○戶頭之印章與存摺
    領款，被告己○○於八十八年六月二十三日下午將乙○○戶頭內之款項領走，之
    後逃逸無蹤之事實，惟上開乙○○致和公司帳戶並非僅供自訴人股票交易使用，
    證人丙○○亦曾借用從事股票交易，已如前述，證人丙○○亦曾自己將股票交易
    之款項存入上開乙○○世華銀行帳戶，此據證人丙○○證述在卷（參本院九十年
    十二月二十四日訊問筆錄），而被告乙○○既將蓋妥印鑑章之提款單交付被告己○○，顯然授權被告己○○得以提領該帳戶內其有權提領之款項，是縱使被告己○○曾持提款單提領上開乙○○世華銀行帳戶內之款項，亦無從證明被告己○○
    有何自訴人指訴之犯行，自無傳喚周美枝證明上開事項之必要，附此敘明。
據上論斷，應依刑事訴訟法第三百四十三條、第三百零一條第一項，判決如主文。
中    華    民    國      九十一        年      十一      月    十一    日
                                      臺灣臺北地方法院刑事第七庭
                                          法  官  張筱琪
右正本證明與原本無異。
如不服本判決，應於判決送達後十日內向本院提出上訴狀(應抄附繕本)。告訴人
或被害人如對於本判決不服者，應具備理由請求檢察官上訴，其上訴期間之計算
係以檢察官收受判決正本之日期為準。
                                          書記官  吳一凡
中    華    民    國      九十一        年      十一      月    十六    日
